【裁判字號】    95,訴,1281
【裁判日期】    950920
【裁判案由】    毒品危害防制條例
【裁判全文】
臺灣彰化地方法院刑事判決              95年度訴字第1281號
公  訴  人  臺灣彰化地方法院檢察署檢察官
被      告  甲○○
上列被告因違反毒品危害防制條例案件，經檢察官提起公訴（九
十五年度毒偵字第二五三二、二八四二號），暨移請併案審理（
九十五年度毒偵字第三一二二號），被告於準備程序中就被訴事
實為有罪之陳述，經告以簡式審判之旨，並聽取意見後，本院合
議庭裁定由受命法官獨任進行簡式審判程序，判決如下：
    主    文
甲○○連續施用第一級毒品，累犯，處有期徒刑拾壹月；又連續
施用第二級毒品，累犯，處有期徒刑陸月。應執行有期徒刑壹年
肆月。
    犯罪事實及理由
一、犯罪事實：
    甲○○前因違反懲治盜匪條例案件，經本院判處有期徒刑三
    年六月確定，入監執行後，於民國九十年三月二十八日假釋
    付保護管束，於假釋期間內，又因竊盜案件，經本院判處有
    期徒刑五月，再因施用第一、二級毒品案件，由臺灣彰化地
    方法院檢察署檢察官提起公訴並聲請送強制戒治，經本院判
    處有期徒刑八月、四月，並與上開竊盜案件合併定應執行刑
    為有期徒刑一年三月確定，強制戒治部分則於九十二年二月
    六日執行完畢出所，續送監執行假釋撤銷後之殘刑一年四月
    二十九日及接續執行有期徒刑一年三月，於九十四年七月二
    十六日縮刑期滿執行完畢。詎仍不知悔改，復基於施用第一
    級毒品之概括犯意，自九十五年四月二日起，至同年六月十
    七日止，在彰化縣鹿港鎮○○路○段萬興宮廁所（起訴書、
    併辦意旨書誤載為同縣鎮頂番婆溝邊田地、玉安宮）等處，
    以將海洛因摻水置於針筒內注射之方式，連續施用第一級毒
    品海洛因多次；又另基於施用第二級毒品之概括犯意，亦於
    上揭時地，以將甲基安非他命置於吸食器內點火燃燒吸食煙
    氣之方式，連續施用第二級毒品甲基安非他命多次。嗣先後
    於同年四月二十六日十二時三十分許、同年五月十一日二十
    時十五分許、同年六月二十三日十八時十五分許，為警分別
    在停放於同縣鎮○○路三四號前之計程車內、上址萬興宮前
    查獲，經採其尿液送驗結果，均呈可待因、嗎啡及甲基安非
    他命陽性反應。
二、本案證據：
  (一)被告自白。
  (二)彰化縣警察局鹿港分局委託檢驗尿液代號與真實姓名對照認
    證單。
  (三)銓昕科技股份有限公司濫用藥物尿液檢驗報告。
  (四)臺灣高等法院被告前案紀錄表、臺灣彰化地方法院檢察署刑
    案資料查註紀錄表。
三、新舊法比較部分：
  (一)被告行為後，刑法業於九十四年一月七日修正，於同年二月
    二日公布，並於九十五年七月一日施行。修正後刑法第二條
    第一項規定，已將新舊法律適用之「從新從輕」原則，改採
    「從舊從輕」原則，而此規定僅係規範行為後法律變更所生
    新舊法律比較適用之準據法，並非實體刑罰法律，自不生行
    為後法律變更之比較適用問題，應逕行適用新法第二條第一
    項之規定，為「從舊從輕」之比較。又修正後刑法第十一條
    係增訂刑法於其他法律有「保安處分」之規定者，亦適用之
    ，也無關犯罪行為可罰性之變更，亦應逕行適用新法第十一
    條之規定。再按比較新舊法，應就罪刑有關之共犯、未遂犯
    、想像競合犯、牽連犯、連續犯、結合犯，以及累犯加重、
    自首減輕暨其他法定加減原因（如身分加減）與加減例等一
    切情形，本於統一性及整體性原則，綜其全部罪刑之結果而
    為比較（最高法院九十五年五月二十三日第八次刑庭會議決
    議第一、（四）則可資參照）。
  (二)連續犯部分：
    被告行為後，刑法第五十六條「連續數行為而犯同一之罪名
    者，以一罪論。但得加重其刑至二分之一」之規定，業經總
    統於九十四年二月二日修正公布刪除，並自九十五年七月一
    日施行，此刪除雖非犯罪構成要件之變更，但顯已影響行為
    人刑罰之法律效果，自屬法律有變更，依修正後刑法第二條
    第一項規定，比較新、舊法結果，仍應適用較有利於被告之
    行為時法律即刪除前刑法第五十六條連續犯之規定，論以一
    罪，並依法加重其刑（最高法院九十五年第八次刑事庭會議
    決議亦同此見解）。又起訴書僅籠統記載被告自九十五年四
    月間某日起至同年六月間某日止，多次施用海洛因、甲基安
    非他命之犯行，較本院依被告於審理時自白內容所認定之犯
    行為少，然起訴書未記載之部分，與前開已起訴且經認定有
    罪部分，時間緊接，犯罪構成要件相同，顯係基於概括之犯
    意反覆為之，有連續犯之裁判上一罪關係，基於審判不可分
    原則，本院自應全部審理。
  (三)被告行為時，刑法第五十一條原規定：「數罪併罰，分別宣
    告其罪之刑，依左列各款定其應執行者：」，其中第五款規
    定：「宣告多數有期徒刑者，於各刑中之最長期以上，各刑
    合併之刑期以下，定其刑期。但不得逾二十年。」，修正後
    刑法第五十一條第五款規定：「宣告多數有期徒刑者，於各
    刑中之最長期以上，各刑合併之刑期以下，定其刑期。但不
    得逾三十年。」。比較結果，修正前之刑法較有利於行為人
    ，依刑法第二條第一項前段之規定，仍應依修正前刑法，定
    其應執行之刑。
四、累犯部分：
    被告前因違反懲治盜匪條例案件，經本院判處有期徒刑三年
    六月確定，入監執行後，於九十年三月二十八日假釋付保護
    管束，於假釋期間內，又因竊盜案件，經本院判處有期徒刑
    五月，再因施用第一、二級毒品案件，經本院判處有期徒刑
    八月、四月，並與上開竊盜案件合併定應執行刑為有期徒刑
    一年三月確定，於強制戒治執行後，續送監執行假釋撤銷後
    之殘刑一年四月二十九日及接續執行有期徒刑一年三月，於
    九十四年七月二十六日縮刑期滿執行完畢等情，有臺灣高等
    法院被告前案紀錄表、臺灣彰化地方法院檢察署刑案資料查
    註紀錄表各一份在卷足稽，其於受有期徒刑執行完畢後，五
    年以內再犯本案有期徒刑以上之罪，不論依修正前之刑法第
    四十七條，或修正後之刑法第四十七條第一項之規定，均構
    成累犯，對被告而言並無有利或不利之情形，自不生新舊法
    比較之問題，應逕依修正前之刑法第四十七條，論以累犯，
    並遞加重其刑。
五、至臺灣彰化地方法院檢察署九十五年度毒偵字第三三０八號
    移送併辦意旨另以：被告基於施用第一級毒品之犯意，於九
    十五年七月八日凌晨四時三十分許，在其位於彰化縣鹿港鎮
    頭崙巷八號住處，施用第一級毒品海洛因一次，因認被告此
    部分行為亦涉犯毒品危害防制條例第十條第一項之施用第一
    級毒品罪嫌。惟：按刑法第五十六條連續犯之規定業於九十
    四年二月二日修正公布刪除，並於九十五年七月一日施行，
    而依新法對於上開反覆實施犯罪模式之對應處置，除合於「
    接續犯」或「包括一罪」之情形外，則僅能依數罪併罰之規
    定個別處斷。依最高法院八十六年臺上字第三二九五號判例
    意旨，數行為於同時同地或密切接近之時地實施，侵害同一
    之法益，各行為之獨立性極為薄弱，依一般社會健全觀念，
    在時間差距上，難以強行分開，在刑法評價上，以視為數個
    舉動之接續施行，合為包括之一行為予以評價，較為合理，
    方屬接續犯之範疇，足見「接續犯」之成立，係以時、空密
    接性為前提要件，即透過對於同一法益之同種類侵害行為繼
    續不間斷之實行，業已稀釋個別行為之獨立性，致使刑法評
    價時將之視為單一、整體之犯罪行為，以符合社會一般人對
    於行為概念之認知，並與行為人之犯罪目的相互結合；至於
    學理上「包括一罪」概念中，與施用毒品之犯罪型態較有關
    聯者，應屬「集合犯」之態樣，此即依一般社會通念，特定
    犯罪行為具有反覆實施之特性，立法者於制定刑罰法律之初
    ，亦已認知該種行為類型之反覆性，而有意藉由法條中客觀
    構成要件之行為要素，涵括上開具有反覆實施特性之數個犯
    罪行為，仍僅接受一次刑法之評價為已足；然施用毒品犯罪
    ，或為零星偶一之施用，是自難認立法者於制定刑罰法律之
    初，已認知該種行為類型之反覆性，且有意藉由法條中客觀
    構成要件之行為要素，涵括上開具有反覆實施特性之數個犯
    罪行為。基上，多次施用毒品犯罪之行為，當無論以「集合
    犯」之餘地，此時則應回歸一般刑法上行為單、複數之認定
    ，而予論罪科刑，較稱妥適。查，被告業於本院審理時供稱
    ：其每次要施用海洛因時，都要逐次購買，九十五年七月八
    日該次施用的海洛因，是當次購買，與六月十七日前所用的
    毒品無關等語明確（見本院卷九十五年九月六日審判筆錄第
    三、四頁），足見該次犯行與經起訴論罪部分之犯行間，明
    顯可分而具有獨立性；況公訴人就被告是否已具成癮性乙情
    ，亦未提出證據證明，自核與前揭最高法院八十六年臺上字
    第三二九五號判例所稱「數行為於同時同地或密切接近之時
    地實施」之特性並不相符，已難認合於「接續犯」之前提要
    件，且亦不能依「集合犯」逕將被告上開施用海洛因之犯行
    論以「包括一罪」。故而，檢察官移送併案審理部分之被告
    所為，既應依新法處斷，而其該次施用海洛因之犯行亦應評
    價為獨立行為，自當論以數罪而分論處罰，本院無從併予審
    究，是此部分應退由檢察官另行處理。
六、應依刑事訴訟法第二百七十三條之一第一項、第二百九十九
    條第一項前段、第三百十條之二、第四百五十四條第一項，
    毒品危害防制條例第十條第一項、第二項，刑法第十一條前
    段、第二條第一項前段、刪除前第五十六條、修正前第四十
    七條、修正前第五十一條第五款，判決如主文。
七、如不服本判決，應於判決送達後十日內，向本院提出上訴狀
    （須附繕本），上訴於臺灣高等法院臺中分院。
本案經檢察官黃淑媛到庭執行職務。
中    華    民    國    95    年    9     月    20    日
                  刑事第一庭  法  官  周  莉  菁
以上正本證明與原本無異。
如不服本判決，應於判決送達後十日內向本院提出上訴狀 (須附
繕本)。
中    華    民    國    95    年    9     月    20    日
                              書記官  黃  當  易
附錄本判決論罪科刑法條：
毒品危害防制條例第十條
施用第一級毒品者，處六月以上五年以下有期徒刑。
施用第二級毒品者，處三年以下有期徒刑。


司法院資訊處製作；財團法人民間司法改革基金會備份。
